【裁判字號】    98,事聲,52
【裁判日期】    981030
【裁判案由】    聲明異議
【裁判全文】
臺灣嘉義地方法院民事裁定              98年度事聲字第52號
異  議  人
即  債權人  萬泰商業銀行股份有限公司
                      樓及地下.
法定代理人  丙○○
代  理  人  王智仁
異  議  人
即  債權人  安泰商業銀行股份有限公司
                      及156.
法定代理人  甲○○
相  對  人
即  債務人  乙○○
代  理  人  陳正芳律師
上列當事人間因消費者債務清理事件，異議人對本院司法事務官
民國98年7月30日98年度執消債更字第70號裁定聲明異議，本院
裁定如下：
  主  文
異議駁回。
異議程序費用由異議人負擔。
  理  由
一按關於更生或清算之程序，除本條例別有規定外，準用民事訴
  訟法之規定，消費者債務清理條例第15條定有明文。次按司法
  事務官處理事件所為之處分，與法院所為者有同一之效力。當
  事人對於司法事務官處理事件所為之終局處分，得於處分送達
  後10日之不變期間內，以書狀向司法事務官提出異議。司法事
  務官認前項異議有理由時，應另為適當之處分；認異議為無理
  由者，應送請法院裁定之。法院認第一項之異議為有理由時，
  應為適當之裁定；認異議為無理由者，應以裁定駁回之。民事
  訴訟法第240條之3、第240之4條亦分別定有明文。本件異議人
  係對於本院民事執行處司法事務官所為裁定聲明異議，經司法
  事務官認其異議無理由而送請本院為裁定，核與上開條文規定
  相符，先予敘明。
二本件異議人萬泰商業銀行股份有限公司（下稱萬泰商銀）異議
  意旨略以：債務人家庭疑仍保有房產，不同意更生方案，債務
  清理過程，非維持債務人過去慣常之寬逸生活，評估其清償債
  務之能力時，非任其主張生活費用之數額，債務人既自認無力
  清償債務，其於生活支出，即應較常人為儉樸，原裁定對債權
  人債權影響甚鉅，請求廢棄原裁定等語。異議人安泰商業銀行
  股份有限公司（下稱安泰商銀）異議意旨略以：債務人自96年
  5月毀諾後至今約有24個月並未繳納款項，其收入減除支出後
  ，應有轉為存款之剩餘，其間應至少有約新臺幣（下同）58萬
  元（以債務人主張每月剩餘之配額24,449元計算）之存款未陳
  報本院，該隱匿行為已違消費者債務清理條例第63條規定，不
  應認可更生方案，且未調查該款項之去向，亦未將該存款納入
  更生清償能力之一部分，允許債務人隱匿並擁有該財產，顯不
  公平，亦損害債權人受償債權，請求廢棄原裁定等語。
三按債務人有薪資、執行業務所得或其他固定收入，法院認更生
  方案之條件公允者，得不經債權人會議可決，逕依債務人之聲
  請或依職權以裁定認可更生方案，消費者債務清理條例第64條
  第1項定有明文。次按消費者債務清理條例之制定，乃為使負
  債務之消費者得依本條例所定程序清理其債務，保障債權人之
  公平受償，以謀求消費者經濟生活之更生，故除有本條例第63
  條第1項、第64條第2項所定之情形外，法院得斟酌裁量認可更
  生方案。又更生方案之條件是否公允，必須斟酌債務人之收入
  、積欠債務之緣由、生活支出，及其所提更生方案是否使債權
  人受償金額不致過低等情。
四經查：
(一)本院裁准債務人開始更生程序後，債務人提出更生方案，以其
  每月收入33,587元，扣除其每月必要支出7,949元後，以剩餘
  其中24,449元作為每月（期）更生還款金額，清償期為8年（
  共96期），總清償金額2,347,104元，清償成數達44﹪，本院
  司法事務官以該更生方案係公允適當且可行，予以認可。
(二)異議人萬泰商銀雖主張上情，然債務人名下並無不動產，有財
  政部國稅局綜合所得稅資料清單及財產歸屬資料清單在卷可稽
  ，異議人並未提出其他證據以證明債務人有何房產，故萬泰商
  銀主張債務人疑仍保有房產，尚難遽採；又更生方案所列債務
  人每月必要支出7,949元係包括伙食費、交通費、醫藥費、水
  電瓦斯費、健保費、電話費、勞保費等基本生活必要支出，及
  長子教育費1,195元，均屬維持生活必要，且支出金額尚屬合
  理，難認係屬寬逸生活。另安泰商銀雖稱：債務人自96年5月
  毀諾後至今約有24個月並未繳納款項，其收入減除支出後，應
  有轉為存款之剩餘，其間應至少有約58萬元（以債務人主張每
  月剩餘之配額24,449元計算）之存款未陳報本院等語。然每月
  24,449元係債務人提出之更生方案，經核算其收入、支出後之
  差額，而以24,449元為認可之更生方案每月清償金額，又債務
  人提出之更生方案乃其於更生程序，衡量其可履行之條件而提
  出，尚難遽此即認債務人毀諾時每月收入扣除支出尚餘24,449
  元。另依卷附債務人稅務電子閘門財產所得調件明細表，亦無
  顯示債務人有何所隱匿之財產，再參酌債務人毀諾後，其債權
  人已對債務人聲請強制執行，亦有本院執行處97年5月15日執
  行命令在卷可稽，而債權人並未提出任何證據以認債務人有隱
  匿財產之事，其主張自難憑採。此外，本件又查無消費者債務
  清理條例第63條第1項或同條例64條第2項所定不應或不得認可
  更生方案之消極事由存在。則原裁定審酌前情，認債務人所提
  更生方案確屬公允、適當、可行，而逕依同條例第64條第1項
  裁定予以認可債務人所提更生方案，並依同條例第62條第2項
  酌定其生活限制，經核並無不合，異議人執前詞指摘原裁定不
  當，求予廢棄，為無理由，應予駁回。
五依民事訴訟法第240條之4第3項、第95條、第78條，裁定如主
  文。
中    華    民    國    98    年    10    月    30    日
                  民事第三庭  法    官  蘇雅慧
上為正本係照原本作成。
如不服本裁定，應於裁定送達後10日內，以書狀向本院提出抗告
，並繳納抗告費新臺幣1,000元。
中    華    民    國    98    年    10    月    30    日
                              書 記 官  劉昀匊


司法院資訊處製作；財團法人民間司法改革基金會備份。
